臺灣士林地方法院民事裁定
111年度補字第982號
原      告  祭祀公業鄭祖敦


法定代理人  鄭清龍  
訴訟代理人  楊正評律師
被      告  謝芷萱  

訴訟代理人  莊國明律師
複代理人    侯雪芬律師
上列當事人間終止地上權等事件，原告起訴未據繳納裁判費，本
院裁定如下：
    主  文
原告應於本裁定送達後五日內，補繳裁判費新臺幣貳萬捌仟柒佰
貳拾元，逾期未補繳即駁回其訴。
    理  由。
一、按訴訟標的之價額，由法院核定。核定訴訟標的之價額，以
    起訴時之交易價額為準；無交易價額者，以原告就訴訟標的
    所有之利益為準。以一訴主張數項標的者，其價額合併計算
    之；但所主張之數項標的互相競合或應為選擇者，其訴訟標
    的價額，應依其中價額最高者定之。以一訴附帶請求其孳息
    、損害賠償、違約金或費用者，不併算其價額。民事訴訟法
    第77條之1 第1 、2 項、第77條之2 第1 項、第2 項分別定
    有明文。次按民事訴訟法第77條之2 第2 項所稱「以一訴附
    帶請求」者，以附帶請求與主請求標的間須有主從關係，且
    附帶請求係隨主訴訟標的之法律關係存在而發生者，始有該
    條項「不併算其價額」規定之適用（最高法院103 年度台抗
    字第666 號裁定意旨參照）。又按因地上權、永佃權涉訟，
    其價額以一年租金十五倍為準；無租金時，以一年所獲可視
    同租金利益之十五倍為準；如一年租金或利益之十五倍超過
    其地價者，以地價為準。民事訴訟法第77條之4亦有明文。
    另關於終止並塗銷地上權登記之利益，與請求拆屋還地之訴
    訟目的相同、利益一致，故其訴訟標的之價額自應依其中價
    額最高者定之（臺灣高等法院暨所屬法院105 年法律座談會
    民事類提案第25號研討結果參照）。
二、經查：
㈠、關於原告先位聲明：
 1、原告先位聲明第一項係：①依民法第833條之1規定，請求伊
    所有座落臺北市○○區○○段○○段00地號土地（下稱系爭土地）
    於民國90年4月20日遭被告登記設定權利範圍155平方公尺、
    無存續期間、無地租之地上權（下稱系爭地上權）應予終止
    ，及②依民法第767條第1項規定請求被告應將系爭地上權登
    記予以塗銷，兩者均屬因地上權涉訟，復無約定租金可憑，
    依前開民事訴訟法第77條之4後段規定，並參酌土地法第97
    條第1項所定城市地方房屋之租金，以不超過土地及其建築
    物申報總價年息百分之十為限，一年租金15倍為新臺幣（下
    同）66萬9600元（計算式：土地面積155㎡×111年1月申報地
    價2880元／㎡×10％×15 =669600元），未超過系爭土地之價值2
    12萬3500元（計算式：面積155㎡×公告現值13700元／㎡＝00000
    00元），是此兩者訴訟標的價額皆應以一年租金15倍為據，
    均核定為66萬9600元。
 2、原告先位聲明第二項係依民法第767條第1項規定，請求被告
    拆除系爭建物，並將占用土地返還原告，其訴訟標的價額應
    以所占用系爭土地之價值為據，核定為212萬3500元。
 3、原告先位聲明第三項係①依民法第227條之2、第835條之1第2
    項規定，請求酌定系爭地上權每月租金，及②請求被告自起
    訴狀繕本送達翌日起至返還系爭土地之日止，按月給付核定
    租金予原告；兩者均屬地上權涉訟，復無約定租金可憑，參
    酌前開民事訴訟法第77條之4後段及土地法第97條第1項規定
    ，一年租金15倍為66萬9600元，未超過系爭土地之價值212
    萬3500元，是此兩者訴訟標的價額皆應以一年租金15倍為據
    ，均核定為66萬9600元。
 4、自經濟上以觀，原告先位聲明第一項之兩者標的與先位聲明
    第二項標的之訴訟目的及利益實屬同一，訴訟標的價額應擇
    一價高者即先位聲明第二項訴訟標的價額212萬3500元定之
    。至原告先位聲明第三項之兩者標的之訴訟目的及利益實屬
    同一，訴訟標的價額應擇一價高者即66萬9600元定之；又先
    位聲明第三項標的與先位聲明第一項、第二項標的並不相同
    ，亦無先後主從之分，勝敗又非必屬一致，自非先位聲明第
    一項、第二項之附帶請求，此部分訴訟標的價額應與先位聲
    明第二項之訴訟標的價額併算之。是本件先位聲明之訴訟標
    的價額合計為279萬3100元（計算式：2123500+669600=2793
    100）。
㈡、關於原告備位聲明：
 1、原告備位聲明第一項係：①請求定系爭地上權之存續期間至1
    15年4月20日，及②依民法第767條第1項規定請求被告於系爭
    地上權存續期間屆滿後應將系爭地上權登記予以塗銷，兩者
    均屬因地上權涉訟，訴訟標的價額皆應以一年租金15倍為據
    ，均核定為66萬9600元。
 2、原告備位聲明第二項係依民法第767條第1項規定，請求系爭
    地上權存續期間屆滿後，被告拆除系爭建物，並將占用土地
    返還原告，其訴訟標的價額應以所占用系爭土地之價值為據
    ，核定為212萬3500元。
 3、自經濟上以觀，原告備位聲明第一項之兩者標的與備位聲明
    第二項標的之訴訟目的及利益實屬同一，訴訟標的價額應擇
    一價高者即備位聲明第二項訴訟標的價額212萬3500元定之
    。至原告備位聲明第三項（內容與先位聲明第3項相同）之
    兩者標的之訴訟目的及利益實屬同一，訴訟標的價額應擇一
    即66萬9600元定之；又備位聲明第三項標的與備位聲明第一
    項、第二項標的並不相同，亦無先後主從之分，勝敗又非必
    屬一致，自非備位聲明第一項、第二項之附帶請求，此部分
    訴訟標的金額應與備位聲明第二項之訴訟標的價額併算之。
    是本件備位聲明之訴訟標的價額合計為279萬3100元。
㈢、又本件先位聲明與備位聲明之訴訟標的應為選擇，是應擇其
    中價額最高者定本件訴訟標的價額。故本件訴訟標的價額為
    279萬3100元，應徵第一審裁判費2萬8720元。茲依民事訴訟
    法第249 條第1 項但書規定，限原告於收受本裁定送達5日
    內補繳，逾期不繳，即駁回其訴。
三、爰裁定如主文。
中　　華　　民　　國　　111 　年　　9 　　月　　 1　　日
                    民事第一庭  法  官  劉逸成
以上正本係照原本作成。
如不服本裁定關於核定訴訟標的價額部分，應於送達後10日內向
本院提出抗告狀，並繳納抗告費新臺幣1,000 元；關於命補繳裁
判費部分，不得抗告。
中　　華　　民　　國　　111 　年　　9 　　月　　2 　　日
                                書記官  康雅婷